臺灣雲林地方法院刑事判決　　　　　　　 99年度訴字第694號
公　訴　人　臺灣雲林地方法院檢察署檢察官
被　　　告　林信宗
選任辯護人　陳源濱律師
被　　　告　許資彬
指定辯護人　本院公設辯護人許俊雄　
上列被告等因違反毒品危害防制條例案件，經檢察官提起公訴（
99年度偵字第4055號、第4335號），本院判決如下：
    主    文
林信宗販賣第一級毒品，處有期徒刑拾伍年肆月。扣案之門號0
000000000號SIM 卡壹張，沒收之。未扣案之廠牌NOKI
A 行動電話壹支，沒收之，如全部或一部不能沒收時，追徵其價
額。未扣案之販賣第一級毒品所得新臺幣肆萬元，沒收之，如全
部或一部不能沒收時，以其財產抵償之。
許資彬販賣第一級毒品，累犯，處有期徒刑年拾壹月。扣案之
第一級毒品海洛因拾壹包（淨重捌點捌肆公克、純質淨重陸點貳
陸公克、驗餘淨重捌點捌貳公克，含包裝袋拾壹個）及第一級毒
品海洛因貳包（淨重柒點壹玖公克、純質淨重點陸伍公克、驗
餘淨重柒點壹柒公克，含包裝袋貳個），均沒收銷燬之。
    犯罪事實  
一、許資彬（綽號「蠻牛」、「饅頭」）前因違反槍砲彈藥刀械
    管制條例案件，經最高法院以92年度臺上字第1832號判決判
    處有期徒刑2 年8 月，併科罰金新臺幣（下同）20萬元確定
    ，於民國94年10月31日假釋期滿未經撤銷，以執行完畢論。
    詎許資彬仍不知悔改，其與林信宗（綽號「阿彬」、「老夫
    子」）為毒品上下游關係，二人均明知海洛因係毒品危害防
    制條例第2 條第2 項第1 款所管制之第一級毒品，不得非法
    持有、販賣，竟分別基於販賣第一級毒品海洛因以營利之犯
    意，由許資彬於99年2 月5 日上午，駕駛自用小客車搭載女
    友歐玉寶（已歿），前往林信宗位於彰化縣花壇鄉○○村○
    ○街150 號住處，欲向林信宗販入海洛因以為販賣。同日（
    即99年2 月5 日）上午10時15分許，許資彬請歐玉寶以歐玉
    寶持用之門號0000000000號行動電話（下稱0000000000號行
    動電話），與林信宗所持用之門號0000000000號行動電話（
    門號SIM 卡裝置於其所有廠牌NOKIA 行動電話使用，下稱00
    00000000號行動電話）聯絡，告知其等已抵達林信宗住處外
    面，許資彬即進入林信宗住處內，將4 萬元交付予林信宗，
    林信宗旋騎乘機車至其藏匿海洛因之地點，取得海洛因後返
    回住處，將海洛因4 包（每包半錢）交付而販賣予許資彬，
    許資彬因而基於營利之目的，販入上開海洛因4 包（每包半
    錢）。嗣經臺灣雲林地方法院檢察官指揮海岸巡防總局中部
    地區巡防局雲林機動查緝隊及雲林縣警察局斗六分局對許資
    彬實施通訊監察，而悉上情。
二、案經臺灣雲林地方法院檢察署檢察官指揮海岸巡防總局中部
    地區巡防局雲林機動查緝隊、雲林縣警察局斗六分局報告臺
    灣雲林地方法院檢察署檢察官偵查起訴。
    理    由        
壹、證據能力部分：
一、被告以外之人於偵查中向檢察官所為之陳述，除顯有不可信
    之情況者外，得為證據，刑事訴訟法第159 條之1 第2 項定
    有明文。偵查中對被告以外之人（包括證人、鑑定人、告訴
    人、被害人及共同被告等）所為之偵查筆錄，或被告以外之
    人向檢察官所提之書面陳述，性質上均屬傳聞證據。惟現階
    段刑事訴訟法規定檢察官代表國家偵查犯罪、實施公訴，依
    法其有訊問被告、證人及鑑定人之權，證人、鑑定人且須具
    結，而實務運作時，檢察官偵查中向被告以外之人所取得之
    陳述，原則上均能遵守法律規定，不致違法取供，其可信度
    極高，職是，被告以外之人前於偵查中已具結而為證述，除
    反對該項供述得具有證據能力之一方，已釋明「顯有不可信
    之情況」之理由外，不宜遽指該證人於偵查中之陳述不具證
    據能力。又所謂「不可信之情況」，由法院審酌被告以外之
    人於陳述時之外在環境及情況而為判斷。至該等陳述與事實
    是否相符，要屬證據證明力之問題，與證據能力之有無，不
    容混淆。證人於檢察官偵查中所為之陳述，審酌該陳述作成
    之客觀條件及環境，認其心理狀態健全，並無受到脅迫、利
    誘或詐欺，自非顯有不可信之情形，依刑事訴訟法第159 條
    之1 第2 項規定，得為證據，有最高法院94年度臺上字第71
    32號判決、95年度臺上字第934 號判決可資參照。查：
  (一)就被告林信宗部分：被告林信宗之辯護人雖為被告林信宗主
    張，證人即共同被告許資彬於偵查中所為之陳述，屬傳聞證
    據，且共同被告許資彬曾向被告林信宗借錢未還，被告林信
    宗向共同被告許資彬催討，共同被告許資彬因此生氣，又共
    同被告許資彬係欲供出毒品來源獲取減刑之機會，才有供出
    被告林信宗為上手此不可信之證詞；證人歐玉寶為共同被告
    許資彬之女友，當然會袒護共同被告許資彬，因而其證詞亦
    有不可信之情況等語。本案證人歐玉寶、羅崧仁、證人即共
    同被告許資彬於偵查中所為之陳述（含指認嫌疑人部分），
    雖均屬傳聞證據，然渠等於偵查中所為證言，業經檢察官諭
    知證人具結之義務及偽證之處罰，並命朗讀結文後具結，以
    證人之身分陳述事件之經過，檢察官就上開偵查訊問程序之
    實施，並無違反相關規定之瑕疵，本院審酌其等陳述時之客
    觀外部狀況，難認有何顯不可信之情狀，被告及其辯護人並
    未釋明證人羅崧仁之陳述有何「顯不可信之情況」，前揭所
    指證人歐玉寶、共同被告許資彬於偵查中所述不具有證據能
    力之理由，尚不足釋明證人歐玉寶、證人即共同被告許資彬
    於偵查中所為之陳述有何「顯不可信之情況」，揆諸刑事訴
    訟法第159 條之1 第2 項規定，證人歐玉寶、羅崧仁、證人
    即共同被告許資彬於偵查中所為之陳述，自具有證據能力。
  (二)就被告許資彬部分：本案證人歐玉寶、羅崧仁於偵查中所為
    之陳述，雖屬傳聞證據，然渠等於偵查中所為證言，均經具
    結，而被告許資彬及其辯護人均未能釋明上開陳述有何「顯
    不可信之情況」，且於客觀之外部情狀上，難認有何顯不可
    信之情狀，依刑事訴訟法第159 條之1 第2 項規定，得為證
    據。
二、被告以外之人於審判外之陳述，雖不符前4 條之規定，而經
    當事人於審判程序同意作為證據，法院審酌該言詞陳述或書
    面陳述作成時之情況，認為適當者，亦得為證據，刑事訴訟
    法第159 條之5 第1 項定有明文。其立法意旨在於傳聞證據
    未經當事人之反對詰問予以核實，原則上先予排除。惟若當
    事人於審判程序中表明同意該等傳聞證據可作為證據，基於
    尊重當事人對傳聞證據之處分權，及證據資料愈豐富，愈有
    助於真實發見之理念，且強化言詞辯論主義，使訴訟程序得
    以順暢進行，上開傳聞證據亦均具有證據能力。查：就被告
    許資彬部分，本判決除上揭所述外，下列所引被告許資彬以
    外之人即證人羅崧仁於警詢、共同被告林信宗於偵訊中所為
    之陳述，並無符合同法第159 條之1 至之4 等前4 條之情形
    ，然檢察官、被告許資彬及其辯護人於本院準備程序、審理
    時已表示同意該等傳聞證據有證據能力，且未就卷內其他證
    據資料之證據能力有所爭執，迄本院言詞辯論終結前，均未
    主張有刑事訴訟法第159 條第1 項不得為證據之情形，是應
    認已同意卷內證據均得作為證據，經本院審酌上開言詞陳述
    作成時之情況，亦無不當之情形，依上開規定，均應認具有
    證據能力，得作為本案證據使用。
三、按通訊監察錄音之譯文，僅屬依據監聽錄音結果予以翻譯之
    文字，固具文書證據之外觀，但實際上仍應認監聽所得之錄
    音帶，始屬調查犯罪所得之證物，乃刑事訴訟法第165 條之
    1 第2 項所稱之證物，如其蒐證程序合法，並經合法調查，
    自具證據能力；監聽譯文倘係公務員（員警）依法定程序而
    取得，被告或訴訟關係人就其真實性復無爭執（即不否認譯
    文所載對話內容之真實無偽），法院並曾依刑事訴訟法第16
    5 條第1 項規定，踐行證據調查之法定程序，向被告宣讀或
    告以要旨，則其自得採為認定被告有罪之基礎，而有證據能
    力，有最高法院95年度臺上字第295 號、96年度臺上字第71
    47號判決意指可資參照。查本案卷附證人歐玉寶持用之0000
    000000號行動電話及被告林信宗所持用之0000000000號行動
    電話對外聯絡之通訊監察譯文，均係警員按監聽光碟側錄對
    話內容轉譯所得，且上開監聽係依據本院98年度聲監續字第
    298 號、98年度聲監續字第28號所實施，有詳載案由、監察
    電話、對象及時間等之通訊監察書暨電話附表及通訊監察譯
    文附卷可參（見警卷第47至49頁），監聽程序並無瑕疵可指
    ，被告2 人與其等之辯護人亦未爭執相關對話之真實性，或
    譯文之正確性，本院於審判期日時復已提示譯文供被告2 人
    辨認、表示意見及進行辯論，揆諸前揭判決意旨，應認上開
    通訊監察譯文具有證據能力，合先敘明。
貳、實體方面：
一、就被告林信宗販賣海洛因部分：
    訊據被告林信宗固坦承共同被告許資彬之女友歐玉寶，有於
    99年2 月5 日上午10時15分許，以歐玉寶持用之0000000000
    號行動電話，與其持用之0000000000號行動電話通話聯繫，
    當天向共同被告許資彬收取4 萬元後，隨即有騎乘機車出門
    至某處取得海洛因後，返回彰化縣花壇鄉○○村○○街150
    號住處，再將海洛因4 包（每包半錢）交付予共同被告許資
    彬之事實，惟矢口否認有何販賣海洛因之犯行，並辯稱：99
    年2 月5 日是許資彬拜託伊去買的，許資彬是因為買不到才
    拜託伊去買，才會2 人合資找「本大仔」買回來吃云云。被
    告林信宗之辯護人並為其主張：被告並無營利之意圖，被告
    林信宗與許資彬都有施用海洛因，是受許資彬拜託，推由被
    告林信宗出去購買，買回來以後，即將屬許資彬之數量全數
    交給許資彬，沒有賺錢，也沒有賺取海洛因等語。經查：
  (一)共同被告許資彬之女友歐玉寶於99年2 月5 日上午10時15分
    許，持用0000000000號行動電話，與被告林信宗持用之0000
    000000號行動電話通話聯繫，告知被告林信宗其與共同被告
    許資彬已經到達被告林信宗彰化縣花壇鄉○○村○○街150
    號住處外面，當天被告林信宗有向共同被告許資彬收取4 萬
    元，騎乘機車出門至某處取得海洛因後，返回住處，再將海
    洛因4 包（每包半錢）交付予共同被告許資彬之事實，業據
    被告林信宗坦承不諱，核與證人即共同被告許資彬迭於偵查
    中、本院審理時具結證述相符（見警卷第22頁、本院卷第13
    6 頁至第141 頁），復據證人即共同被告許資彬之女友歐玉
    寶於偵查中具結證稱綦詳（見警卷第26、27頁），另有歐玉
    寶與林信宗前揭通話之內容如下：「A （即歐玉寶）：大哥
    唷。B （即被告林信宗）：嗯。A ：我們在門口。B ：好。
    」可資佐證，堪信為真。此外，證人羅崧仁迭於偵查中、本
    院審理時具結證稱：（問：為何要向「老夫子」買海洛因？
    ）許資彬要伊幫忙回來。（問：你買之前如何和「老夫子」
    聯絡？）直接去「老夫子」位於彰化縣花壇鄉虎山巖附近住
    處購買。（問：如何知道「老夫子」住處）許資彬載伊過去
    很多次。（問：許資彬之前載你去「老夫子」住處作何事？
    ）去買海洛因。「老夫子」就是林信宗；許資彬向綽號「嫂
    子」、「老夫子」之人拿過海洛因等語，益徵被告林信宗為
    共同被告許資彬取得海洛因之來源無訛。
  (二)再者，共同被告許資彬於99年2 月5 日係向被告林信宗「購
    買」海洛因4 包，每包半錢，共4 萬元等情，業據證人即共
    同被告許資彬於偵查中具結證稱：0000000000號行動電話是
    伊女友歐玉寶的，99年2 月5 日是伊請歐玉寶打電話給林信
    宗；伊都在彰化縣花壇鄉虎山巖向綽號「老夫子」林信宗購
    買海洛因，最後一次跟林信宗購買海洛因是在99年2 月5 日
    ，該次買了4 萬元海洛因，是先拿4 萬元給林信宗，林信宗
    就出去了，後來有拿到2 錢的海洛因，分裝成4 包；與林信
    宗沒有仇恨等語（見警卷第22頁；本院卷第136 頁反面、第
    137 頁）綦詳，核與證人歐玉寶證述：伊與許資彬是男女朋
    友，伊的電話是0000000000號；有陪許資彬到彰化跟綽號「
    老夫子」之人買過海洛因；99年2 月5 日上午10時15分伊之
    門號0000000000號與門號0000000000號之對話，是伊與許資
    彬去向「老夫子」購買海洛因，到「老夫子」家後，打電話
    給「老夫子」說伊等已經到了；許資彬99年2 月5 日去跟「
    老夫子」買毒品時，「老夫子」先騎機車出去，約十、二十
    分鐘回來等語（見警卷第26、27頁），並指認「老夫子」就
    是被告林信宗（見警卷第29頁）相符。證人即共同被告許資
    彬雖因涉犯販賣毒品案件經起訴後現正由臺灣高等法院臺南
    分院以99年度上訴字第1160號案件審理中（臺灣雲林地方法
    院檢察署檢察官以99年度偵字第854 號、第4090號提起公訴
    ；本院以99年度訴字第202 號為第一審審理），且自陳知悉
    依據毒品危害防制條例第17條第1 項供出毒品來源減輕其刑
    之規定等語，然被告許資彬涉犯之販賣毒品案件可否適用上
    開減輕其刑之規定，尚須由法院審酌是否確實因被告許資彬
    供出毒品來源，而查獲其他正犯或共犯者，始有適用之餘地
    ，況且被告許資彬與被告林信宗並無怨隙，其係在明瞭具結
    之義務及偽證罪之處罰規定後，供出毒品來源為被告林信宗
    ，當無僅為爭取依據毒品危害防制條例第17條第1 項減輕其
    刑之機會，另甘冒受刑法偽證罪追訴處罰之危險，而在偵查
    中或本院審理作證時虛構事實，故意誣指被告林信宗確有違
    犯本案犯行之必要。另以被告林信宗與證人歐玉寶上開通話
    之譯文內容相互對照，益徵證人即共同被告許資彬、證人歐
    玉寶上開所證詞，並非憑空而來之虛詞，堪認為真實。
  (三)被告林信宗固於偵查中辯稱：沒有拿毒品給許資彬；伊會比
    較海洛因之好壞，99年2 月5 日許資彬拿錢給伊，是拜託伊
    向伊的上游買海洛因，買完以後伊就將海洛因交給許資彬，
    伊的上游叫「本大」；伊是與許資彬合資；（問：為何不帶
    許資彬去找「本大」）因為「本大」說，不認識的人不要帶
    去，才沒有帶許資彬去等語（見99年度偵字第4055號卷，下
    稱偵卷(一)，第12頁），再於本院準備程序時辯稱：許資彬知
    道伊有施用海洛因，伊有上游可以買；99年2 月5 日是許資
    彬託伊代為購買海洛因，許資彬說買不到，才拜託伊去買，
    不是伊賣給許資彬；伊都是去虎山巖的停車場向綽號「本大
    仔」之人買來，「本大仔」不是固定在那裡擺攤賣，有時買
    得到，有時買不到，只有許資彬拜託伊買，才會2 人合資找
    「本大仔」買回來吃，伊都是買5 千元，是裝成1 包，數量
    或重量多少伊不知道，伊怕人家知道都慢慢施用，通常可以
    施用十幾天等語（見本院卷第95頁至第97頁反面）。惟查：
  1.被告林信宗就99年2 月5 日究係單純代共同被告許資彬購買
    海洛因，抑或與共同被告許資彬合資購買海洛因，前後說詞
    反覆不一，誠屬有疑。再者，被告林信宗所辯其向上游「本
    大仔」購買海洛因之狀況，「在虎山巖的停車場擺攤賣」，
    與一般毒品交易為避免被人發現及為警查獲，選擇隱密方式
    之常情不符；又被告林信宗所陳「許資彬知道伊有施用海洛
    因，伊有上游可以買」、「有時買得到，有時買不到」亦有
    所矛盾，苟共同被告許資彬非確信找被告林信宗，即可購得
    海洛因，何需特地從其平時活動之雲林縣，開車前往彰化縣
    花壇鄉虎山地區找林信宗；況且，證人即共同被告許資彬亦
    於本院審理時具結證陳：（檢察官問：林信宗有無與你合資
    去買）伊都是拿錢給林信宗，林信宗就出去了，不知道林信
    宗有沒有一起買，不曾買過5 千元之數量等語（見本院卷第
    137 頁），顯見被告林信宗上開所辯，與常情、事實均有違
    ，不足採信。
  2.證人即共同被告許資彬固於本院審理時曾證稱：（檢察官問
    ：你都專程開車到林信宗家裡買海洛因？）伊是拜託林信宗
    去拿海洛因。（檢察官問：99年2 月5 日你和歐玉寶去林信
    宗家裡做何事？）伊拿錢給林信宗，叫林信宗幫伊拿海洛因
    ；（辯護人問：你剛才向檢察官說，你是拜託林信宗幫你買
    ？）對。（檢察官問：何以這次未向「阿敏姨」拿？）伊原
    來是向綽號「阿敏姨」之人拿毒品，後來「阿敏姨」跑到宜
    蘭去，太遠了，才會問綽號「老夫子」的林信宗有沒有辦法
    替伊拿毒品（見本院卷第136 頁反面、第137 頁反面、第13
    9 頁反面、第140 頁）。然證人即共同被告許資彬亦具結證
    述：99年2 月5 日，伊拿錢給林信宗，林信宗就出去拿了，
    不知道去向何人拿，拿多少回來沒有秤重過，但行情多少差
    不多知道，不用那麼計較，拿回來已經分成四包，每包半錢
    ，量約二錢等語（見本院卷第136 頁反面、第137 頁）。足
    見以證人即共同被告許資彬之認知，其交付金錢、取得海洛
    因之對象是被告林信宗，至於被告林信宗之海洛因來源，非
    其所關心者，故其等之交易模式實與「買賣」相同。據此，
    單憑證人即共同被告許資彬於本院審理時結證稱：4 萬元買
    二錢海洛因，有比較便宜等語（見本院卷第139 頁反面），
    亦不足作為被告林信宗係與其「合資」購買海洛因之認定，
    併此敘明。
  (四)被告林信宗有營利之意圖： 
  1.被告林信宗雖一再陳稱其於99年2 月5 日交付海洛因予共同
    被告許資彬，並無從中獲利云云，然按毒品危害防制條例所
    處罰之「販賣」毒品罪，所著重者為行為人在主觀上有藉以
    牟利之惡性及對毒品之擴散具有較有償或無償轉讓行為更嚴
    重之危害性，其「營利」之意圖係從客觀之社會環境、情況
    及證人、物證等資料，依據證據法則綜合研判認定。又海洛
    因之價格昂貴，取得不易，且海洛因之非法交易，為警方嚴
    加查緝，國家科以重罰不容寬貸，衡諸常情，為販賣之不法
    勾當者，苟無利可圖，應無甘冒被查緝法辦重罰之高度風險
    ，平白無端義務為該買賣之工作，從而，舉凡其有償交易，
    除足反證其確另基於某種非圖利本意之關係外，通常尚難因
    無法查悉其販入價額作為是否高價賣出之比較，諉無營利之
    意思，阻卻販賣犯行之追訴。
  2.查被告林信宗以先收錢後交貨之方式販賣海洛因予共同被告
    許資彬，係屬「有償」交易行為，而依一般社會觀念而言，
    販賣行為在通常情形下，仍係以牟取利益為其活動之主要誘
    因與目的，而毒品之非法交易向為政府查禁森嚴之行為，若
    非有利可圖，絕無甘冒被查緝重罰之高度風險，而單純代無
    深切交情之人購買毒品之理，或輕易將所持有之海洛因轉讓
    他人而甘冒於再次向他人購買時，而增加被查獲移送法辦危
    險之理。再觀諸被告林信宗與共同被告許資彬雖有認識，但
    無特殊交情或關係，被告林信宗願意耗費時間、心力，在共
    同被告許資彬到其住處後，隨即前往某處拿取海洛因，甘冒
    風險交付毒品，其間無賺取任何差價，反需承擔被查獲後面
    臨重刑之可能，衡之常情難以想像。是被告林信宗上開所辯
    委無足採。另參照前揭實務見解，不能僅因無法查悉被告林
    信宗販入價額作為是否高價賣出之比較，即認為其無營利之
    意思。從而，被告林信宗主觀上確實有販賣海洛因以營利之
    不法意圖甚明。
  (五)至被告林信宗空言辯稱：共同被告許資彬曾於98年8 月向其
    借款3 萬元，伊沒有借給共同被告許資彬，共同被告許資彬
    很不高興離開；共同被告許資彬曾向伊借錢，以後要再借，
    伊未給錢，共同被告許資彬很生氣，藉機誣賴；共同被告許
    資彬曾向伊借錢未歸還，伊向共同被告許資彬催討，共同被
    告許資彬生氣才會誣陷伊等語，前後有所出入，已屬有疑；
    況證人即共同被告許資彬否認有向被告林信宗借錢之情（見
    本院卷第92頁反面），又證人即共同被告許資彬與被告林信
    宗素無怨隙，應不至於在具結後猶虛偽為陳述，故意誇飾案
    件情節，設詞誣陷被告林信宗有販賣毒品海洛因之理，被告
    林信宗上開所辯，無非事後脫飾卸責之詞，洵非可採。
  (六)綜上，被告林信宗販賣海洛因予共同被告許資彬1 次之犯行
    ，應予認定。
二、就被告許資彬販賣海洛因部分：
  (一)按販賣毒品之所謂販賣行為，係行為人基於營利之目的，而
    販入或賣出毒品而言。販賣毒品者，其主觀上須有營利之意
    圖，且客觀上有販賣之行為，即足構成販賣毒品罪，並不以
    販入之後復行賣出為構成要件，只須以營利為目的將毒品購
    入或將之賣出，有一於此，其犯罪即已完成；至於實際上是
    否已經獲利，則非所問。最高法院95年度臺上字第3574號、
    93年度臺上字第1651號、91年度臺上字第2048號判決意旨可
    為參照。 
  (二)99年2 月5 日被告許資彬向共同被告林信宗販入海洛因等情
    ，業據被告許資彬於偵訊及本院審理時坦承不諱，核與證人
    歐玉寶於偵查中具結證述：伊與許資彬是男女朋友，從98年
    9 月開始交往，伊的電話是0000000000號，伊曾經陪許資彬
    到彰化去向綽號「老夫子」之人購買海洛因，沒有印象許資
    彬買多少錢；99年2 月5 日上午10時15分伊之門號00000000
    00號與門號0000000000號之對話，是伊與許資彬去向「老夫
    子」購買海洛因，到「老夫子」家後，打電話給「老夫子」
    說伊等已經到了等語（見警卷第26、27頁），並指認綽號「
    老夫子」之人就是被告林信宗等情（見警卷第29頁）相符，
    且與共同被告林信宗於偵查中陳稱：99年2 月5 日許資彬有
    拿錢給伊，伊有交付海洛因給許資彬等語（見偵卷(一)第12頁
    ）吻合，另有前揭證人歐玉寶與共同被告林信宗前揭99年2
    月5 日上午10時15分許之通話內容，可資佐證，堪予採信。
    此外，證人羅崧仁於偵查中具結證稱：伊持用之門號000000
    0000號於98年12月4 日7 月37分與許資彬通話，是許資彬要
    伊幫忙到彰化虎山巖向「老夫子」買海洛因，伊知道「老夫
    子」住處是許資彬曾經載伊過去很多次等語（見警卷第40頁
    ）足以相佐，益徵被告許資彬之第一級毒品來源為共同被告
    林信宗屬實。
  (三)被告許資彬有營利之意圖：
    被告許資彬於偵查中供稱：伊於99年2 月5 日向林信宗買入
    4 包海洛因，每包半錢，共4 萬元，是要買回來雲林賣的，
    購入後自己再分裝，但還沒有賣出去，為警於99年2 月12日
    在古坑鄉之民宿查獲等語（見99年度偵字第4335號卷，下稱
    偵卷(二)，第13頁、本院卷第92、93頁）。觀諸第一級海洛因
    毒品物稀價昂，為政府以禁令嚴加取締者，苟其無利可圖，
    衡情自無甘冒刑事訴追風險而從事買賣海洛因之理；參以被
    告許資彬於另案（本院99年度訴字第202 號）審理中坦承：
    分別於98年10月11日、12日販賣海洛因2 次予胡朝明；分別
    於98年10月8 日、10日、16日、19日販賣海洛因4 次予廖振
    芳；於98年10月17日販賣海洛因1 次予林鴻期；於98年10月
    8 日、9 日、10日、12日、13日、16日、25日、29日販賣海
    洛因8 次予黃大明等語（見本院99年度訴字第202 號99年10
    月12日審理筆錄）；又被告許資彬於99年2 月12日，為警在
    雲林縣古坑鄉華山村81之9 號「鄉村民宿」B01 號查獲海洛
    因13包，均以同尺寸之夾鍊袋包裝，有法務部調查局99年3
    月26日調科壹字第09923007070 號濫用藥物實驗室鑑定書、
    海岸巡防總局中部地區巡防局搜索扣押筆錄、扣押物品目錄
    表各1 份及扣押物照片1 張可資參考，並經本院核閱99年度
    訴字第202 號卷宗屬實，顯見被告許資彬在99年2 月5 日籌
    足4 萬元，向共同被告林信宗販入海洛因4 包（每包半錢）
    ，有欲伺機販賣賺取差價以營利之意圖甚明。
  (四)綜上，被告許資彬主觀上有營利之意圖，且客觀上有基於營
    利之目的，而向共同被告林信宗販入海洛因4 包（每包半錢
    ）之行為（即販賣行為），雖未及將海洛因賣出，仍該當於
    販賣第一級毒品海洛因罪。是被告許資彬販賣海洛因1 次之
    犯行，堪予認定。
三、綜上所述，被告林信宗前揭所辯均屬卸責之詞，不可採信；
    被告許資彬之自白應認與事實相符，堪予採信。本案事證已
    臻明確，被告2 人之犯行洵堪認定，均應依法論科。
四、論罪科刑部分：
  (一)按海洛因係屬毒品危害防制條例第2 條第2 項第1 款所指之
    第一級毒品，任何人非經許可，不得持有、販賣。核被告林
    信宗、許資彬所為，均係犯毒品危害防制條例第4 條第1 項
    之販賣第一級毒品罪。被告2 人持有海洛因之低度行為，為
    其等所觸犯之販賣海洛因之高度行為所吸收，均不另論罪。
  (二)被告許資彬前因違反槍砲彈藥刀械管制條例案件，經最高法
    院以92年度臺上字第1832號判決判處有期徒刑2 年8 月，併
    科罰金20萬元確定，於94年10月31日假釋期滿執行完畢，此
    有臺灣高等法院被告前案紀錄表1 份在卷可按，其於受徒刑
    之執行完畢，5 年以內故意再犯本案有期徒刑以上之罪，屬
    累犯，應依刑法第47條第1 項規定加重其刑（法定刑為死刑
    或無期徒刑部分依法不得加重）。
  (三)毒品危害防制條第17條第1、2 項部分：
  1.按毒品危害防制條例第17條第1 項規定：「犯第4 條至第8
    條、第10條或第11條之罪，供出毒品來源，因而查獲其他正
    犯或共犯者，減輕或免除其刑。」經查：被告許資彬所犯本
    案犯罪事實意圖營利而販入第一級毒品海洛因部分，供出毒
    品來源為共同被告林信宗（綽號「老夫子」），因而查獲被
    告林信宗，並經臺灣雲林地方法院檢察署檢察官99年度偵字
    第4055號、第4335號起訴後，由本案審理中，此有被告許資
    彬99年3 月16日、7 月15日檢察官訊問筆錄在卷可稽，且有
    行政院海岸巡防署海岸巡防總局中部地區巡防局99年8 月17
    日雲林機字第0990010223號函暨職務報告、刑事案件移送書
    可資參考（見本院99年度訴字第202 號卷第107 至110 頁）
    ，是就被告許資彬犯行，應依毒品危害防制條例第17條第1
    項之規定，減輕其刑。
  2.被告許資彬就本案意圖營利而販入第一級毒品海洛因之犯行
    ，於偵查及審判中均自白犯行（見偵卷(二)第13頁；本院卷第
    153 頁），符合毒品危害防制條例第17條第2 項之規定，應
    依該規定，減輕其刑。
  (四)刑法第59條部分：
  1.按刑之量定，為求個案裁判之妥當性，法律固賦予法院裁量
    權，但此項裁量權之行使，除應依刑法第57條規定，審酌行
    為人及其行為等一切情狀，為整體之評價，並應顧及比例原
    則與平等原則，使罪刑均衡，輕重得宜，以契合社會之法律
    感情。又刑法第59條規定犯罪之情狀可憫恕者，得酌量減輕
    其刑，其所謂「犯罪之情狀」，與同法第57條規定科刑時應
    審酌之一切情狀，並非有截然不同之領域，於裁判上酌減其
    刑時，應就犯罪一切情狀（包括第57條所列舉之10款事項）
    ，予以全盤考量，審酌其犯罪有無可憫恕之事由（即有無特
    殊之原因與環境，在客觀上足以引起一般同情，以及宣告法
    定最低度刑，是否猶嫌過重等等），以為判斷。本院審酌被
    告販賣第一級毒品罪之法定刑為「死刑或無期徒刑；處無期
    徒刑者，得併科新臺幣2 千萬元以下罰金」，然同為販賣第
    一級毒品之人，其原因動機不一，犯罪情節未必盡相同，或
    有大盤毒梟者，亦有中、小盤之分，甚或僅止於吸毒者友儕
    間為求互通有無之有償轉讓者亦有之，其販賣行為所造成危
    害社會之程度自屬有異，法律科處此類犯罪，所設之販賣第
    一級毒品法定最低本刑卻同為「無期徒刑者，得併科新臺幣
    2 千萬元以下罰金」，不可謂不重，自非不可依客觀之犯行
    與主觀之惡性二者加以考量其情狀是否有可憫恕之處，適用
    刑法第59條之規定酌量減輕其刑，期使個案裁判之量刑能斟
    酌至當，符合比例原則。
  2.鑑於國內第一級毒品海洛因泛濫，因販毒者供應毒品予施用
    者，危害他人身心健康，並導致嚴重危害社會安寧秩序，政
    府乃立法嚴禁販賣毒品，並以高度刑罰來遏止毒品氾濫之問
    題，故本院酌以刑法第57條各款所列事項以及其他一切與犯
    罪有關之情狀後，認為：
  被告林信宗販賣第一級毒品之行為，雖無視國家對於杜絕毒
    品危害之禁令，行為固屬不當，應予非難，然其犯罪次數均
    各僅為1 次，販賣之對象為共同被告許資彬1 人，犯罪之情
    節尚非至惡，僅因一時貪念，致罹重典，相對於長期大量販
    賣毒品之大毒梟而言，其對社會治安及國民健康之危害顯然
    較小，從被告林信宗犯案情節觀之，倘仍遽處以法定本刑之
    最低刑度，無異失之過苛而不盡情理，不免予人情輕法重之
    感，且難謂符合罪刑相當性及比例原則，更無從與大毒梟之
    惡行有所區隔，是其犯罪情狀相較於法定之重刑，在客觀上
    足以引起一般人之同情，情節尚堪憫恕，爰就本案被告林信
    宗販賣第一級毒品之犯行，依刑法第59條之規定，酌量減輕
    其刑。
  被告許資彬販賣第一級毒品之行為，雖無視國家對於杜絕毒
    品危害之禁令，行為固屬不當，應予非難，然其意圖營利而
    販入之犯行，犯罪之情節尚非至惡，相對於長期大量販賣毒
    品之大毒梟而言，對於社會治安及國民健康之危害顯然較小
    ，縱使依毒品危害防制條例第17條第1 項規定減輕其刑，再
    依毒品危害防制條例第17條第2 項規定遞減其刑後，量處法
    定最低刑度即有期徒刑7 年7 月（累犯加重）仍嫌過重，無
    異失之過苛而不盡情理，不免予人情輕法重之感，且難謂符
    合罪刑相當性及比例原則，是其犯罪情狀相較於法定之重刑
    ，在客觀上足以引起一般人之同情，情節尚堪憫恕，爰就本
    案被告許資彬販賣第一級毒品之犯行，依刑法第59條之規定
    ，酌量減輕其刑。
  (五)以上，就被告許資彬之犯行，同時有加重及減輕之事由，就
    法定刑為有期徒刑部分應依法先加後遞減輕其刑。
  (六)爰審酌：
  1.被告林信宗部分：
    被告林信宗有施用毒品經觀察勒戒之前科紀錄，此有臺灣高
    等法院被告前案紀錄表1 份在卷可參，當知毒品對人身心戕
    害之嚴重性，竟不思努力工作賺取正當酬勞，反而以販賣海
    洛因牟取利益，嚴重影響社會治安、戕害國民身心健康，惡
    性非輕，犯後未坦承犯行之犯後態度，惟參酌其販賣毒品海
    洛因之數量、次數1 次，對象為共同被告許資彬1 人，所得
    為4 萬元，尚非屬販賣毒品之大盤商，自陳目前從事保險業
    ，家中有母親、妻子及已成年之女兒之家庭狀況，暨被告林
    信宗之生活狀況、智識程度、犯罪之動機、目的、手段等一
    切情狀，量處如主文所示之刑，以示懲儆。至檢察官對於被
    告具體求處無期徒刑，本院審酌上開各情，認為尚屬過重，
    併此敘明。
  2.被告許資彬部分：
    被告許資彬有犯罪事實欄所示前科紀錄之素行，當知毒品對
    人身心戕害之嚴重性，竟不思努力工作賺取正當酬勞，竟欲
    藉販入毒品後出售他人牟取利益，惟被告許資彬犯後已坦承
    犯行，犯後態度尚佳，其自陳之前從事鐵工工作，家中有父
    母親及1 名未成年之女兒需其撫養之家庭狀況，暨被告許資
    彬之生活狀況、智識程度、犯罪之動機、目的、手段等一切
    情狀，量處如主文所示之刑，以示懲儆。至公訴人雖對被告
    具體求處有期徒刑15年，本院審酌上開各情，認為尚屬過重
    ，併此敘明。
五、沒收部分：  
  (一)毒品危害防制條例第19條第1 項規定，犯販賣毒品罪者，其
    供犯罪所用或因犯罪所得之財物，均沒收之，如全部或一部
    不能沒收時，追徵其價額或以其財產抵償之。該規定係刑法
    第38條第1 項第2 款之特別規定，採義務沒收主義，故販賣
    毒品所得之對價，不問其中成本若干，利潤多少，均應全部
    諭知沒收，貫徹政府查禁煙毒之決心，以符立法本旨。且苟
    能證明係供犯罪所用或因犯罪所得之財物，均應沒收之，如
    全部或一部不能沒收時，追徵其價額或以其財產抵償之，並
    不以當場搜獲扣押者為限。而該規定所稱「追徵其價額」者
    ，必限於所沒收之物為金錢以外之其他財物而無法沒收時，
    始應追徵其價額，使其繳納與原物相當之價額。惟如所得財
    物為金錢而無法沒收時，應以其財產抵償之，不發生追徵價
    額之問題，有最高法院91年度臺上字第2419號、88年度臺上
    字2039號判決意旨可資參照。又按毒品危害防制條例第19條
    第1 項規定性質上係沒收之補充規定。其屬於本條所定沒收
    之標的，如得以直接沒收者，判決主文僅宣告沒收即可，不
    生「追徵其價額」或「以其財產抵償之」問題，須沒收之標
    的全部或一部不能沒收時，始生「追徵其價額」或「以其財
    產抵償之」選項問題（最高法院99年度第5 次刑事庭會議(二)
    參照）。準此：
  1.被告林信宗供販賣毒品所用之物：
    扣案門號0000000000號SIM 卡1 張及未扣案之NOKIA 行動電
    話1 支，係被告林信宗所有，均供其聯繫本案交付海洛因所
    用之物，業據被告林信宗供承在卷（見本院卷第149 頁反面
    、第150 頁），且係供本案被告林信宗販賣海洛因所用之物
    ，已如前述，自應依毒品危害防制條例第19條第1 項之規定
    ，諭知就上開扣案之SIM 卡1 張，沒收之。就上開未扣案之
    行動電話1 支，沒收之，如全部或一部不能沒收時，追徵其
    價額。
  2.被告林信宗販賣毒品所得：
    被告林信宗本案販賣海洛因所得為4 萬元，係其因犯罪所得
    之財物，雖未扣案，應依毒品危害防制條例第19條第1 項之
    規定，在被告林信宗所犯主文項下併予諭知沒收，如全部或
    一部不能沒收時，以其財產抵償之。
  (二)另員警於99年2 月12日在雲林縣古坑鄉華山村81之9 號「鄉
    村民宿」B01 號，查獲被告許資彬所有之海洛因13包，其中
    11包（淨重8.84公克、純質淨重6.26公克、驗餘淨重8.82公
    克，含包裝袋11個）及其中2 包（淨重7.19公克、純質淨重
    3.65公克、驗餘淨重7.17公克，含包裝袋2 個），經鑑驗後
    含有毒品海洛因成分，已見前述，且係被告許資彬於99年2
    月5 日意圖營利而販入後所餘，業經被告許資彬於偵查時供
    承在卷（見偵卷(二)第13頁）及經本院認定如前，爰依毒品危
    害防制條例第18條第1 項前段規定，自應於被告許資彬本案
    之犯行所受宣告刑主文項下為沒收銷燬之諭知。而上開海洛
    因之外包裝，雖非屬違禁物，但因直接與該毒品接觸，包裝
    與內含極微量之海洛因均已合而為一，無從完全析離，有法
    務部調查局93年3 月19日調科壹字第09300113060 號函可資
    參照，自應整體視為違禁物，爰併依毒品危害防制條例第18
    條第1 項前段規定宣告沒收銷燬之。至因為鑑識而已耗損用
    罄之海洛因，既已滅失而不復存在，毋庸併同諭知沒收，併
    此敘明。
據上論斷，應依刑事訴訟法第299 條第1 項前段，毒品危害防制
條例第4 條第1 項、第17條第1 項、第2 項、第18條第1 項前段
、第19條第1 項，刑法第11條前段、第47條第1 項前段、第59條
，判決如主文。
本案經檢察官莊珂惠到庭執行職務。
中    華    民    國   100    年    2     月    23    日
                  刑事第三庭    審判長法  官  林輝煌
                                      法  官  蕭雅毓
                                      法  官  陳雅琪
以上正本證明與原本無異。
如不服本判決應於收受判決後10日內向本院提出上訴書狀，並應
敘述具體理由；其未敘述上訴理由者，應於上訴期間屆滿後20日
內向本院補提理由書（均須按他造當事人之人數附繕本）。「切
勿逕送上級法院」。
                                      書記官  顏錦清

中    華    民    國   100    年    2     月    23    日
附錄法條：毒品危害防制條例第4條   
製造、運輸、販賣第一級毒品者，處死刑或無期徒刑；處無期徒
刑者，得併科新臺幣 2 千萬元以下罰金。
製造、運輸、販賣第二級毒品者，處無期徒刑或 7 年以上有期
徒刑，得併科新臺幣 1 千萬元以下罰金。
製造、運輸、販賣第三級毒品者，處 5 年以上有期徒刑，得併
科新臺幣 7 百萬元以下罰金。
製造、運輸、販賣第四級毒品者，處 3 年以上 10 年以下有期
徒刑，得併科新臺幣 3 百萬元以下罰金。
製造、運輸、販賣專供製造或施用毒品之器具者，處 1 年以上
7 年以下有期徒刑，得併科新臺幣 1 百萬元以下罰金。
前五項之未遂犯罰之。